【裁判字號】    98,上易,1589
【裁判日期】    980803
【裁判案由】    詐欺
【裁判全文】
臺灣高等法院刑事判決                98年度上易字第1589號
上  訴  人
即  被  告  甲○○
上列上訴人因詐欺案件，不服臺灣士林地方法院98年度易字第17
9號，中華民國98年6月3日第一審判決（ 起訴案號：臺灣士林地
方法院檢察署98年度偵字第1417號），提起上訴，本院判決如下
：
    主  文
上訴駁回。
    理  由
一、依刑事訴訟法第350條、第361條、第362條、第367條規定，
    不服地方法院之第一審判決而上訴者，須提出上訴書狀，並
    應敘明具體理由，為上訴必備之程式；其所提出之書狀未敘
    述上訴理由，或僅曾以言詞陳述上訴理由者，均應於上訴期
    間屆滿後20日內補提理由書於第一審法院。第一審法院經形
    式審查，認逾期未補提上訴理由者，應定期間先命補正，逾
    期未補正者，為上訴不合法律上之程式，應以裁定駁回。倘
    已提出上訴理由，但所提非屬具體理由者，則由第二審法院
    以上訴不合法律上之程式，判決駁回。而所謂具體理由，必
    係依據卷內既有訴訟資料或提出新事證，指摘或表明第一審
    判決有何採證認事、用法或量刑等足以影響判決本旨之不當
    或違法，而構成應予撤銷之具體事由，始克當之（例如：依
    憑證據法則具體指出所採證據何以不具證據能力，或依憑卷
    證資料，明確指出所為證據證明力之判斷如何違背經驗、論
    理法則）；倘僅泛言原審判決認定事實錯誤、違背法令、量
    刑失之過重過輕微，而未依上揭意旨指出具體事由，或形式
    上雖已指出具體事由，然該事由縱使屬實，亦不足以認為原
    審判決有何不當或違法者（例如：對不具有調查必要性之證
    據，法院未依聲請調查亦未說明理由，或援用證據不當，但
    除去該證據仍應為同一事實之認定），皆難謂係具體理由，
    俾與第二審上訴制度旨在請求第二審法院撤銷、變更第一審
    不當或違法之判決，以實現個案救濟之立法目的相契合，並
    節制濫行上訴（最高法院97年度台上字第892號判決參照 ）
    。又觀諸刑事訴訟法第 361條修正之立法說明三，謂「原審
    法院對上訴書狀有無記載理由，應為形式上之審查，認有欠
    缺，且未據上訴人自行補正者，應定期間先命補正，爰於第
    三項後段明定。至上訴理由是否具體，係第二審法院審查範
    圍，不在命補正之列」，故修正後該規定所指應由第一審法
    院先命補正之「上訴書狀未敘述理由」，係指上訴書狀僅聲
    明對原審判決不服，就不服理由未為任何敘述，自形式上觀
    察，可認係未提出上訴理由之情形而言，若上訴書狀對不服
    之理由已有所敘述，僅敘述不具體者，究有別於「未敘述理
    由」，自不生應依該規定命補正之問題。同此旨趣，刑事訴
    訟法第 367條增列為不合法情形之「上訴書狀未敘述理由」
    者，亦應採相同解釋。又上訴書狀已敘述上訴理由，但所述
    不「具體」者，雖非「上訴書狀未敘述理由」一語涵攝之範
    圍，然既不符合「上訴書狀應敘述『具體』理由」之規定，
    仍屬上訴「不合法律上之程式」，且依上開立法說明，此類
    不合法，不在得補正之列，法院自毋庸命補正；而由第二審
    法院逕認上訴不合法，以判決駁回（最高法院97年度台上字
    第892號、第3599號、第3889號判決參照）。
二、本院經查：
  (一)本件原判決依上訴人即被告甲○○於警詢、檢察官偵訊及原
    審法院審理時之供述、證人即被害人丙○○、乙○○於警詢
    時之指訴、卷附之乙○○匯款單、自動櫃員機交易明細表、
    臺灣中小企業銀行士林分行97年12月2日九七士林字第00019
    8號函所附臺灣中小企業銀行士林分行帳號00000000000號帳
    戶客戶基本資料查詢及存款交易明細查詢單等為據，認定被
    告確將上開帳戶之金融卡及密碼提供真實姓名年籍不詳之詐
    騙份子，供其詐騙被害人財物，顯係基於幫助他人詐取財物
    之犯意，且所為提供銀行金融卡及密碼予他人之行為，亦屬
    刑法詐欺罪構成要件以外之行為，因而論處被告犯刑法第30
    條第1項前段、第339條第 1項之幫助詐欺罪。又向被告收取
    帳戶之人、向被害人丙○○、乙○○詐取財物之人所屬詐騙
    集團等人間就上開詐欺犯行，有犯意聯絡及行為分擔，均為
    共同正犯。原判決並審酌被告前未曾因犯罪經判決執行，有
    本院被告前案紀錄表可稽，素行尚可，惟犯罪後未坦承犯行
    ，且其所為助長詐騙集團之猖獗，影響社會正常交易安全，
    增加被害人尋求救濟之困難，並使犯罪之追查趨於複雜，危
    害社會情節甚鉅，被害人丙○○、乙○○遭詐騙而匯入被告
    帳戶之金額為新台幣43,405元，復未賠償被害人所受損失等
    一切情狀，量處有期徒刑3月，如易科罰金，以新臺幣1千元
    折算 1日等情，均已詳敘其所憑證據、認定理由及量刑依據
    。從形式上觀察，原判決並無認定事實錯誤、量刑瑕疵或違
    背法令之情形。
  (二)被告不服原判決，於 98年6月18日提起上訴，被告上訴意旨
    僅泛稱：1.伊於 97年11月5日以電話語音掛失，非原判決書
    所載係於97年11月15日掛失。2.伊最後一次使用提款卡係查
    詢有無經營直銷事業之獎金，而非原判決所稱查詢證人陳正
    義有無匯入會款。3.伊係告知證人陳正義於97年11月起改匯
    臺灣中小企業銀行帳戶，而非於97年10月間告知其不要匯入
    該帳戶。4.證人陳正義於97年10月前均將會款匯入伊郵局帳
    戶，非原判決所載臺灣中小企業銀行帳戶，庭訊時未問及會
    款係匯入何帳戶。5.伊於郵局服務，每日所收款項均超過被
    害人匯入之金額，如要詐騙不須如此麻煩，且如欲提供帳戶
    予詐騙集團使用，亦不會提供有往來之帳戶，而造成自己之
    麻煩。6.伊於原審法院一再說明未將提款卡交付詐騙集團使
    用，而係一時疏忽將提款卡遺失，但不被認同，請鈞院深入
    調查，還其清白等語，惟查：1.依臺灣中小企業銀行士林分
    行之紀錄，被告係於「97年11月15日」於客服中心電話辦理
    金融卡掛失，此有臺灣中小企業銀行士林分行 98年5月14日
    九八士林字第000000號函文附卷（原審卷第16頁參見）可稽
    ，被告再辯稱伊係於 97年11月5日以電話語音掛失云云，顯
    屬無據；2.就被告為何使用提款卡查詢餘額及97年10月間是
    否告知陳正義勿匯入其臺灣中小企業銀行帳戶乙節，業據被
    告於檢察官偵訊及原審法院審理時供稱：「（為何要去查帳
    戶餘額？）因為有一位叫陳正義要匯款新台幣 1萬元給我，
    我要查這筆錢有沒有匯進來。」（偵查卷第31頁參見）、「
    請求傳喚陳正義，地址再陳報，待證事實為他要匯款給我，
    我才要去查詢帳戶，才知道卡片遺失。」（原審卷第 9頁參
    見）、「（為何於97年10月間才提供臺灣中小企業銀行帳戶
    予證人陳正義匯款？）郵局本子是太太使用，要把會錢跟其
    他錢分開，才提供此帳戶，後來去刷本子，發現該進來的錢
    沒進來，卻又有其他錢在裡面，才覺得此帳戶不能使用，就
    叫他不要匯。」（原審卷第30頁、第31頁參見）明確，被告
    上訴意旨翻異前詞再辯稱伊係查詢有無經營直銷事業之獎金
    ，且未於97年10月間告知陳正義不要匯入該帳戶云云，顯為
    狡飾之詞，不足採信。3.又原審法院已就會款匯入何帳戶一
    事詢問證人陳正義，復經審判長當庭詢問被告對證人之證言
    有無意見，被告亦表示沒意見（原審卷第25頁、27頁參見）
    ，是被告上訴意旨再指摘原審法院庭訊時未問及會款係匯入
    何帳戶，證人陳正義於97年10月前均將會款匯入伊郵局帳戶
    ，而非匯入伊臺灣中小企業銀行帳戶云云，顯與卷證內容不
    符，亦無足取。4.再者，被告上訴意旨另指稱伊每日所收款
    項均超過被害人匯入之金額，如要詐騙不須如此麻煩，亦不
    會提供有往來之帳戶，造成自己之麻煩云云，純屬毫無具體
    證據足憑之臆測之詞，自非可採。5.末查，原審法院就被告
    所辯稱：帳戶金融卡係遺失等語，業於原判決中說明其不採
    之理由謂：「臺灣中小企業銀行帳戶為被告本人申請開立，
    自可由被告隨時辦理終止、取消等手續，縱使銀行存摺、金
    融卡遺失，亦不影響之，故若該詐騙集團成員非由被告自願
    提供帳戶供其等使用，而可掌握該帳戶，又怎會任意將其等
    費盡心思所詐騙而得之款項存入被告之帳戶中，而冒著無法
    領得之風險？是被告辯以：帳戶金融卡是遺失等詞，顯屬卸
    責之詞，委無可採。」（原判決第3頁參見），是被告上訴
    再辯稱伊未將提款卡交付詐騙集團使用，而係一時疏忽將提
    款卡遺失等語，係重提原判決已審酌之事項，而就同一事實
    再為爭執，亦未明確指出原判決所為證據證明力之判斷如何
    違背經驗、論理法則，且未依據卷內訴訟資料或提出新事證
    ，指摘或表明第一審判決有何足以影響判決本旨之不當或違
    法，而構成應予撤銷之具體事由，依前揭說明，本件上訴不
    合上訴之法定要件，應予駁回，並不經言詞辯論為之。
據上論斷，應依刑事訴訟法第367條前段、第372條，判決如主文
。
中    華    民    國    98    年    8     月    3     日
                  刑事第二庭審判長法  官  洪光燦
                                  法  官  李麗玲
                                  法  官  宋明蒼
以上正本證明與原本無異。
不得上訴。
                                  書記官  駱麗君
中    華    民    國    98    年    8     月    3     日


司法院資訊處製作；財團法人民間司法改革基金會備份。
